# 关于会计准则解释第 7 号（征求意见稿）第一条，如何理解和计算

提问人：做个小会计 时间：2015-10-23 13:31:10
因其他投资方增资而导致本投资方丧失控制但能实施重大影响的会计处理，个别报表的核算，好像是和以前不一样了吧，以前只说剩余持股比例按追溯调整，现在要确认投资收益，但具体怎么算没理解。请教大家帮忙说说吧。比如以前投资 700 万占70%，被投资公司净资产 2000 万，其他股东增资后本公司持股比例下降为30%，增资后净资产 5000 万。个别报表和合并报表分别应该如何做？

回答人：chenyiwei
合并报表层面：按照《企业会计准则第 33 号——长期股权投资（ 2014 年修订）》第五十条的规定处理。其他股东出资 3000 万元，享有的实收资本份额为（700/30%-1000）1333.33万元，表明每股公允价值＝2.25元，因此原持有的 700 万股股权的公允价值为 1575万元，原持有净资产份额 1400 万（=2000*70%），合并报表层面确认投资收益 175 万，并以该 1575 万作为后续对该 30 ％股权采用成本法核算的成本基础。
个别报表层面：首先模拟调整原持有的 70 ％股权投资，按权益法模拟调整后的原持有投资的账面价值为 1400 万。第二步是计算本企业在被投资方增资扩股后净资产中所占的份额，即5000*30%=1500万元，较原先的权益法核算金额增加 100 万，就是个别报表层面应确认的投资收益数字。按此方法共调整增加权益 800 万元，其中 700 万元是追溯前期的未分配利润， 100 万元为当期投资收益。

提问人：做个小会计 时间：2015-10-26 16:29:18
谢谢解答，作为当期投资收益的 100 万是计入的投资的损益调整里吧。但还有个一问题请教，因为需要分别披露权益法核算的投资收益和股权转让的投资收益。那年度中间被动减资的话，当期投资收益（与股权比例相关的部分）就是 2 段不同比例分别计算相加， 100 万作为转让收益？还是这一整年都是按新比例计算这投资收益，差额作为转让收益呢？

回答人：chenyiwei
按照征求意见稿中的算法，需对原持有的股权比例全部按权益法模拟调整后再假设转让，所以就会造成权益法核算比例在丧失控制权前后的分段情况。你的前一种理解是合理的。

提问人：zxcinshenzhen 时间：2017-09-18 22:58:00
请教陈版 1 个问题，是关于《企业会计准则解释第 7 号》第 1 个解释： A上市公司控制B公司，持股比例100%；B公司控制C公司，持股比例60%。 现A上市公司对C公司现金增资（B公司没有足够的现金，不对C公司进行增资），增资完成后，A上市公司持有C公司55%股权，B公司持有C公司30%股权。 这种情况，是否适用《企业会计准则解释第 7 号》第 1 个解释？ （或者：A持有B公司股权100%；
B持有C公司55%，A持有C公司45%。 A单独对C公司增资，增资完成后，A持有C公司60%，B持有C公司40%）
谢谢

回答人：chenyiwei
B的个别报表层面可以适用该解释。

提问人：zxcinshenzhen 时间：2017-09-19 09:15:42
B公司个别报表层面确认投资收益，在A公司合并报表层面，如何进行抵消？ 从A公司合并报表层面来看，该业务不应该出现投资收益。
能不能理解A公司控制C公司，B公司做为A公司的全资子公司，对持有的C公司40%股权继续采用成本法进行核算？

回答人：chenyiwei
首先借：投资收益，贷：长期股权投资，将A个别报表中的长期股权投资成本调整为原账面价值基础，即可正常抵销处理。另外，A控制C不等于其子公司B也能控制C。

提问人：qingzheng518 时间：2018-02-02 08:48:55
陈老师您好，我想问下假如该项增资业务是在季度末进行的，B公司在本期如何处理合并报表，我的理解是B公司的合并报表期初数据不变，但是，不再合并本期的利润表和现金流量表，因为在单体报表上已经按照权益法追溯调整了，投资收益里已经包含上年末至本季度末的权益变化了，不知道这样理解对不，谢谢？

回答人：chenyiwei
因为处置在本季度末完成，所以本季度内被处置的原子公司的利润表和现金流量表仍需并入。这不影响利润总额，但影响非经常性损益指标。